臺灣高雄地方法院民事裁定
111年度消債職聲免字第135號
聲  請  人  石惠瓊  
0000000000000000

相對人即債  國泰世華商業銀行股份有限公司
權人                
法定代理人  郭明鑑  
代  理  人  王行正  
相對人即債  中國信託商業銀行股份有限公司
權人                
0000000000000000

法定代理人  利明献  
0000000000000000

0000000000000000

相對人即債  聯邦商業銀行股份有限公司
權人                
0000000000000000

法定代理人  林鴻聯  
代  理  人  黃心漪  
相對人即債  玉山商業銀行股份有限公司
權人                
0000000000000000

法定代理人  黃男州  
代  理  人  喬湘秦    住○○市○○區○○○街00巷00弄00                         號                             
相對人即債  台新國際商業銀行股份有限公司
權人                
0000000000000000

法定代理人  尚瑞強  
0000000000000000

0000000000000000

相對人即債  日盛國際商業銀行股份有限公司
權人                
法定代理人  郭倍廷  
0000000000000000

0000000000000000

相對人即債  遠東國際商業銀行股份有限公司
權人                
0000000000000000

法定代理人  周添財  
0000000000000000

                      送達處所：板橋莒光○○○00000○○○       
相對人即債  兆豐國際商業銀行股份有限公司
權人                
法定代理人  張兆順  
代  理  人  林勵之  
相對人即債  永豐商業銀行股份有限公司
權人                
法定代理人  陳嘉賢  
代  理  人  呂亮毅  
相對人即債  元大商業銀行股份有限公司
權人                
0000000000000000

法定代理人  翁  健  
代  理  人  黃勝豐  
相對人即債  金陽信資產管理股份有限公司
權人                
法定代理人  陳雨利  
0000000000000000

0000000000000000

相對人即債  富邦資產管理股份有限公司
權人                
法定代理人  洪主民  
0000000000000000

0000000000000000

相對人即債  良京實業股份有限公司
權人                
法定代理人  平川秀一郎
0000000000000000

0000000000000000

0000000000000000

相對人即債  勞動部勞工保險局
權人                
法定代理人  鄧明斌  
0000000000000000

0000000000000000

0000000000000000

0000000000000000

相對人即債  誠信資融股份有限公司(原台新資融)
權人                
法定代理人  余東榮  
0000000000000000

0000000000000000

相對人即債  中正資產管理股份有限公司
權人                
法定代理人  張家毓  
0000000000000000

0000000000000000

上列當事人間消費者債務清理免責事件，本院裁定如下：
    主  文
債務人石惠瓊應予免責。
    理  由
一、按法院為終止或終結清算程序之裁定確定後，除別有規定外
    ，應以裁定免除債務人之債務。又法院裁定開始清算程序後
    ，債務人有薪資、執行業務所得或其他固定收入，扣除自己
    及依法應受其扶養者所必要生活費用之數額後仍有餘額，而
    普通債權人之分配總額低於債務人聲請清算前2 年間，可處
    分所得扣除自己及依法應受其扶養者所必要生活費用之數額
    者，法院應為不免責之裁定，但債務人證明經普通債權人全
    體同意者，不在此限。而債務人有下列各款情形之一者，法
    院應為不免責之裁定。但債務人證明經普通債權人全體同意
    者，不在此限：㈠於七年內曾依破產法或本條例規定受免責
    。㈡故意隱匿、毀損應屬清算財團之財產，或為其他不利於
    債權人之處分，致債權人受有損害。㈢捏造債務或承認不真
    實之債務。㈣聲請清算前二年內，因消費奢侈商品或服務、
    賭博或其他投機行為，所負債務之總額逾聲請清算時無擔保
    及無優先權債務之半數，而生開始清算之原因。㈤於清算聲
    請前一年內，已有清算之原因，而隱瞞其事實，使他人與之
    為交易致生損害。㈥明知已有清算原因之事實，非基於本人
    之義務，而以特別利於債權人中之一人或數人為目的，提供
    擔保或消滅債務。㈦隱匿、毀棄、偽造或變造帳簿或其他會
    計文件之全部或一部，致其財產之狀況不真確。㈧故意於財
    產及收入狀況說明書為不實之記載，或有其他故意違反本條
    例所定義務之行為，致債權人受有損害，或重大延滯程序。
    消費者債務清理條例（下稱消債條例）第132條、第133 條
    及第134 條分別定有明文。
二、經查：
  ㈠債務人前於民國110年5月31日聲請清算，本院於110年9月8日
    以110年度消債清字第124號裁定開始清算程序，嗣全體債權
    人於清算程序合計受償新臺幣（下同）410,173元，於111年
    4月25日以110年度司執消債清字第164號裁定清算程序終結
    等情，業經本院調取閱前開卷宗核閱無訛。
　㈡經本院函詢各債權人陳述意見，債權人並未表示同意債務人
    免責。
　㈢消債條例第133條
　1.債務人於開始清算程序後之收支情形
　　債務人於110年9月8日開始清算程序後，每月打零工之收入
    約18,000元，未領取補助或給付等情，業據其陳明在卷（本
    案卷第52、73頁），並有勞動部勞動力發展署高屏澎東分署
    函（本案卷第24頁）、勞動部勞工保險局函（本案卷第25頁
    ）、社會補助及租金補助查詢表（本案卷第8至9頁背面）、
    高雄市政府都市發展局函（本案卷第60頁）、收入切結書（
    本案卷第54頁）、110年度稅務電子閘門財產所得調件明細
    表（本案卷第16頁）、勞保局查詢被保險人投保資料（本案
    卷第10頁）在卷可稽。又其主張每月生活必要支出為16,000
    元（本案卷第52頁），未超過110年度高雄市每人每月最低
    生活費1.2倍16,009元，應予採計。因此，債務人開始清算
    程序後，每月收入18,000元扣除必要生活費用16,000元，仍
    有餘額。
　2.債務人於聲請清算前2年（即自108年6月至110年5月止）之
    收支情形
　⑴債務人於108年度至109年度申報所得均為0元，打零工維生，
    每月收入約18,000元，無領取其他補助，除據其陳明在卷，
    並有108年度至109年度綜合所得稅各類所得資料清單（本院
    110年度消債清字第124號卷（下稱清卷）第99至100頁）、
    收入切結書（清卷第29、79頁）、社會補助查詢表（清卷第
    61至63頁）、勞動部勞工保險局函（清卷第64頁）、勞動部
    勞動力發展署高屏澎東分署函（清卷第73頁）可參。是債務
    人於聲請清算前2年可處分所得合計為432,000元（計算式：
    18,000×24＝432,000）。
　⑵債務人前雖主張每月必要生活費用為17,936元(含房租6,000
    元)云云，並提出房屋租賃契約書(清卷第84至85頁)、租金
    收取證明（清卷第86頁）為憑。惟按債務人必要生活費用，
    以最近一年衛生福利部或直轄市政府所公告當地區每人每月
    最低生活費1.2倍定之，消債條例第64條之2第1項定有明文
    。本院參酌衛福部社會司所公告108年、109年、110年度高
    雄市最低生活費為13,099元、13,099元、13,341元，又該最
    低生活費用之標準，係照當地最近1年平均每人消費支出60％
    ，依其基準之家庭收支調查報告調查表格式所示有關經常性
    支出之調查項目，其原即包括利息支出、食品、衣著、房租
    及水費、電費、醫療保健、交通、娛樂、教育等基本生活需
    求。本院認在債務人並無特殊需求，應以此最低生活費之1.
    2倍即15,719元、15,719元、16,009元認其各年度每月個人
    必要生活費用，逾此範圍難認必要。從而，債務人於聲請清
    算前2年間之必要生活費用應為378,706元【計算式：15,719
    ×19＋16,009×5＝378,706】。
　⑶綜上，債務人於聲請清算前2年間之可處分所得合計為432,00
    0元，扣除個人必要支出378,706元，尚有餘額53,294元。
　3.而普通債權人於清算程序之受償總額為410,173元（見司執
    消債清卷第202頁分配表），高於該餘額53,294元，因此債
    務人無消債條例第133 條所規定之不免責事由。
  ㈢消債條例第134條
　1.債權人良京實業股份有限公司雖質疑債務人是否有其他保單
    未陳報，是否有保單質借，主張債務人有消債條例第134條
    第2、8款之事由（本案卷第32頁），惟未提出相關事證供本
    院調查，且經債務人於111年10月21日具狀提出中華民國人
    壽保險商業同業公會「保險業通報作業資訊系統」資料查詢
    結果回覆書（本案卷第79至82頁），顯示有投保新光人壽及
    國泰人壽，與聲請清算程序時已知之保險公司相符，並無新
    保單，均無變更要保人紀錄等情，有新光人壽保險股份有限
    公司函附投保簡表(清卷第65至66頁)、國泰人壽保險股份有
    限公司函附保險契約狀況一覽表在卷可佐(清卷第74至75頁)
    ，難認債務人有此部分良京公司所指不予免責之事由。
　2.金陽信資產管理股份有限公司固指稱債務人為何還有2張保
    單，為何不住在母親名下房屋還要另行租屋，是否有隱匿財
    產之情形等語（本案卷第65頁）。然經債務人陳稱：保費是
    母親幫我繳納，為何不住在母親名下房屋是因為之前跟家人
    不太愉快所以自行租屋在外等語（本案卷第73頁背面）。就
    其保費金錢來源及在外租屋說明緣由，並無違反常情之處，
    自難以此認債務人有隱匿財產之情事。
　3.債務人於107年12月間雖有出入境紀錄（本案卷第7頁），然
    非聲請清算前2年內，自無消債條例第134條第4款之情事可
    言。
　4.此外，各債權人亦未提出證據證明債務人有何構成消債條例
    第134條各款之事由，且經本院職權調查結果，亦無合於消
    債條例第134條其他各款之情事。
三、綜上所述，本件債務人無消債條例第133 條所定不予免責情
    事，復查無消債條例第134 條各款所定應不予免責之事由存
    在。揆諸前揭規定，本件應為債務人免責之裁定，爰裁定如
    主文。
中　　華　　民　　國　　111 　年　　11　　月　　1 　　日
　　              民事庭　　　法　官  陳美芳
上為正本係照原本作成。
如不服本裁定，應於裁定送達後10日內，以書狀向本院提出抗告，並繳納抗告費新臺幣1千元。　　　　　　　　　　
中　　華　　民　　國　　111 　年　　11　 月　 　1 　　日
                              書記官  胡美儀